最高法院刑事判決　　　　　　九十四年度台上字第四七三０號
　　上　訴　人　戊○○
　　　　　　　　　　　　361.
　　被　　　告　甲○○　原名.
　　　　　　　　　　　　街6號.
　　　　　　　　己○○
　　　　　　　　　　　　54巷.
　　　　　　　　丁○○
　　　　　　　　　　　　656.
　　　　　　　　乙○○
　　　　　　　　　　　　12巷.
　　　　　　　　丙○○
　　　　　　　　　　　　路12.
　　　　　　　　保證責任基隆市第二信用合作社
　　兼 上一 人
　　代　表　人　庚○○
　　　　　　　　　　　　31號.
上列上訴人因自訴被告等常業詐欺等罪案件，不服台灣高等法院
中華民國九十一年十一月七日第二審判決（九十一年度上訴字第
二七五七號，自訴案號：台灣基隆地方法院九十年度自字第一二
號、九十一年度自字第四九號），提起上訴，本院判決如下：
    主  文
上訴駁回。
    理  由
甲、被告甲○○、己○○、丁○○、乙○○、丙○○、庚○○部
分：
按刑事訴訟法第三百七十七條規定，上訴於第三審法院，非以判
決違背法令為理由，不得為之。是提起第三審上訴，應以原判決
違背法令為理由，係屬法定要件。且必須依據卷內資料為具體指
摘，並足據以辨認原判決已具備違背法令之形式，始屬相當。如
果上訴理由書狀並未依據卷內訴訟資料，具體指摘原判決不適用
何種法則或如何適用不當，或所指摘原判決違法情事，顯與法律
規定得為第三審上訴理由之違法情形，不相適合時，均應認其上
訴為違背法律上之程式，予以駁回。本件原判決以上訴人在第一
審之自訴意旨略稱：詳如原判決附件刑事自訴狀、刑事自訴三次
理由狀、自訴四次補理由狀所載，因認被告甲○○犯刑法第三百
三十九條第一、二項（詐欺取財、詐欺得利）、第三百四十條（
常業詐欺）、第三百三十五條第一項（侵占）、第三百四十九條
第二、三項（贓物）、第三百五十條（常業贓物）罪；被告己○
○、丁○○、乙○○、丙○○、庚○○犯刑法第三十條、第三百
三十九條第一、二項、第三百四十條、第三百三十五條第一項、
第三百四十九條第二、三項、第三百五十條罪之幫助犯；及被告
甲○○、己○○、丁○○、乙○○、丙○○、庚○○共同違反消
費者保護法第七條第二項、第十二條第一項、第五十一條、第六
十條、第六十一條等規定云云。關於被告甲○○被訴刑法第三百
四十條（常業詐欺）、第三百五十條（常業贓物）罪嫌；被告己
○○、丁○○、乙○○、丙○○、庚○○被訴刑法第三十條、第
三百四十條、第三百五十條之幫助犯常業詐欺、常業贓物等罪嫌
部分，原審經審理結果，認被告甲○○、己○○、丁○○、乙○
○、丙○○、庚○○等人之犯罪不能證明，因而維持第一審諭知
被告甲○○、己○○、丁○○、乙○○、丙○○、庚○○等人無
罪之判決，駁回上訴人在第二審之上訴。係以上訴人於第一審調
查時陳稱：被告甲○○、己○○、丁○○、乙○○四人未對伊施
用詐術、無侵占財物、亦無犯贓物罪，本件借款是伊願意當保證
人，本件借據是伊自己去簽名蓋章，借款申請書上承還保證人欄
、授信約定書對保欄及立約定書人欄、借據對保及連帶保證人欄
上的「戊○○」署名之簽名及蓋章，都是伊簽名及蓋章等語，足
見上訴人是自己願意當連帶保證人；被告己○○、丁○○、乙○
○、丙○○等人係依借款申請書、授信約定書及借據等資料辦理
被告甲○○之借款。上訴人既為被告甲○○借款之連帶保證人，
依其所簽約定書第十二條之約定：「立約人所保證之債務，如主
債務人未依約履行，立約人當即負責，立即如數付清並同意左列
事項：【一】貴社毋須先就擔保物受償，得逕向立約人求償」，
則基隆市第二信用合作社依該約定書之約定對上訴人先行求償，
當依法有據，被告甲○○、己○○、丁○○、乙○○、丙○○五
人應無自訴人所指之常業詐欺、常業贓物犯行。且本件借款之借
款申請書、授信約定書、借據、放款批覆書、放款申請書、不動
產調查估價表上皆無被告庚○○之簽字或蓋章等情，亦有卷附之
上開文件可憑，顯然被告庚○○並未親自辦理本件借款，況上訴
人亦未提出被告庚○○有前述幫助常業詐欺及常業贓物等犯行之
證據。是上訴人所提出之證據，均無從證明被告甲○○、己○○
、丁○○、乙○○、丙○○、庚○○等人有上開被訴之犯行或幫
助犯行，而為論斷，已詳敘其所憑之證據及心證之理由。從形式
上觀察，原判決並無違法之情形存在。而查第三審上訴書狀，應
敘述上訴之理由，其未敘述者，得於提起上訴後十日內補提理由
書於原審法院，已逾上述期間，而於第三審法院未判決前仍未提
出上訴理由書狀者，第三審法院應以判決駁回之，刑事訴訟法第
三百八十二條第一項、第三百九十五條後段規定甚明。本件上訴
人不服原判決以其未能提出證據證明被告甲○○、己○○、丁○
○、乙○○、丙○○、庚○○等人有常業詐欺、常業贓物之罪刑
，而為無罪之諭知，乃於九十一年十一月十九日提起上訴，旋先
後於九十一年十一月二十五日（即其所謂第一、二、三、四、五
、六次理由狀）、同年月二十七日（即第七次理由狀）、同年十
二月十二日（即第八次理由狀）、九十二年十一月二十五日（即
第九次理由狀）、九十三年四月二十六日（即第十次理由狀）提
出理由狀，惟上開各紙理由狀內，上訴人均未詳為敘述關於被告
甲○○、己○○、丁○○、乙○○、丙○○、庚○○等人有何犯
刑法第三百四十條（常業詐欺）、第三百五十條（常業贓物）罪
之情形、證據及理由（其前揭各紙理由狀均僅說明被告甲○○、
己○○、丁○○、乙○○、丙○○、庚○○等人如何詐欺、侵占
、贓物，然並未詳述上開被告等為何有常業詐欺、贓物罪刑之理
由），迄今逾期已久，於本院未判決前仍未就被告甲○○、己○
○、丁○○、乙○○、丙○○、庚○○等常業詐欺、常業贓物犯
行提出其理由，依上開規定，其此部分之上訴自非合法，應予駁
回。至於上訴意旨復提及其當時之控告內容包含刑法第三百三十
九條之三第一、二項之罪，惟亦未就上開被告等有此部分犯行提
出理由，其此部分之上訴自非合法，亦應予駁回。前揭被告等其
餘被訴刑法第三百三十五條第一項、第三百三十九條第一、二項
、第三百四十九條第二、三項等，分屬刑事訴訟法第三百七十六
條第三、四、七款所列之案件，而上訴人復未能提出上開被告等
有違反消費者保護法第七條第二項、第十二條第一項、第五十一
條、第六十條、第六十一條等規定，而有詐欺、侵占、贓物犯罪
之積極證據，亦分屬前揭法條第三、四、七款所列之案件，依該
條之規定，既經第二審判決，不得上訴於第三審法院。本件上開
常業詐欺、常業贓物部分既經判決無罪確定，即與此部分不生裁
判上一罪之關係，上訴人竟復就上開被告等被訴刑法第三百三十
五條第一項、第三百三十九條第一、二項、第三百四十九條第二
、三項及違反消費者保護法第七條第二項、第十二條第一項、第
五十一條、第六十條、第六十一條之規定（按此部分並無刑罰之
規定，非屬刑事審判之範圍）等部分提起上訴，顯為法所不許，
此部分之上訴亦不合法，應予駁回。另上訴意旨復稱：被告庚○
○亦與被告保證責任基隆市第二信用合作社共同違反公平交易法
第十條第四項、第十九條第一項第五款、第二十四條之規定，而
涉犯同法第三十五條、第三十六條、第三十七條之罪嫌，而提起
上訴，然此部分亦屬刑事訴訟法第三百七十六條第一款之案件，
既經第二審判決，自亦不得上訴於第三審法院，其此部分之上訴
，自亦為法所不許，此部分之上訴，亦應予以駁回。
乙、保證責任基隆市第二信用合作社部分：
按刑事訴訟法第三百七十六條所列各罪之案件，經第二審判決者
，不得上訴於第三審法院，刑事訴訟法第三百七十六條定有明文
。本件上訴人認被告保證責任基隆市第二信用合作社違反公平交
易法第十條第四項、第十九條第一項第五款、第二十四條之規定
，涉犯同法第三十五條、第三十六條、第三十七條等罪嫌；及違
反消費者保護法第七條第二項、第十二條第一項、第五十一條、
第六十條、第六十一條等規定，其中違反公平交易法第三十五條
、第三十六條、第三十七條之罪嫌部分，依同法第三十八條規定
法人所犯者，單科各該條所定之罰金，核屬刑事訴訟法第三百七
十六條第一款之案件。依首開說明，既經第二審判決，自不得上
訴於第三審法院，上訴人竟對保證責任基隆市第二信用合作社提
起上訴，顯為法所不許。又關於違反消費者保護法部分，並無刑
罰之規定，詳如前述，其此部分之上訴仍非合法，亦應予駁回。
據上論結，應依刑事訴訟法第三百九十五條，判決如主文。
中　　華　　民　　國　九十四　年　　八　　月　二十六　日
                      最高法院刑事第七庭
                          審判長法官  林　增　福
                                法官  邵　燕　玲
                                法官  張　清　埤
                                法官  陳　世　雄
                                法官  陳　朱　貴
      本件正本證明與原本無異
                                      書  記  官
中　　華　　民　　國　九十四　年　　九　　月　　二　　日
                                                      Ｑ
